【裁判字號】    99,訴緝,74
【裁判日期】    990514
【裁判案由】    毒品危害防制條例
【裁判全文】
臺灣板橋地方法院刑事判決              99年度訴緝字第73號
公  訴  人  臺灣板橋地方法院檢察署檢察官
被      告  甲○○
上列被告因違反毒品危害防制條例等案件，經檢察官提起公訴（
95年度毒偵字第5944號、95年度偵字第19995 號、第20624 號、
96年度毒偵字第392 號），本院依簡式審判程序，判決如下：
    主  文
甲○○施用第一級毒品，處有期徒刑捌月，扣案之海洛因殘渣袋
壹只內之第一級毒品海洛因殘渣（量微無法秤重），沒收銷燬，
海洛因包裝袋壹只、注射針筒貳支、吸管（分裝鏟）壹支，均沒
收；又犯竊盜罪，處有期徒刑肆月，扣案機車鑰匙壹支沒收；又
犯竊盜罪，處有期徒刑參月；又犯竊盜罪，處有期徒刑伍月，扣
案機車鑰匙壹支沒收；又施用第一級毒品，處有期徒刑玖月；應
執行有期徒刑壹年拾壹月，扣案之海洛因殘渣袋壹只內之第一級
毒品海洛因殘渣（量微無法秤重），沒收銷燬，海洛因包裝袋壹
只、注射針筒貳支、吸管（分裝鏟）壹支、機車鑰匙貳支，均沒
收。
    事  實
一、甲○○前於民國93年間因施用毒品案件，經本院以93年度毒
    聲字第809 號裁定送觀察、勒戒後，認有繼續施用毒品之傾
    向，經本院以93年度毒聲字第1584號裁定施以強制戒治1 年
    ，嗣於94年6 月13日停止戒治出所，同年9 月28日期滿執行
    完畢。明知海洛因為毒品危害防制條例所列之第一級毒品，
    不得非法持有、施用，基於施用海洛因之犯意，於95年6 月
    13日凌晨3 時許，在臺北縣新店市○○街80巷7 號1 樓友人
    住處，以抽煙之方式施用第一級毒品海洛因1 次。嗣於同日
    下午2 時50分許，為警在上址查獲，並扣得其所有、供其施
    用所餘之海洛因殘渣袋1 只、供其施用第一級毒品海洛因所
    用之注射針筒2 支、吸管（分裝鏟）1 支。經採集其尿液送
    驗後，發現呈嗎啡陽性反應，因而查悉上情。又基於竊盜之
    犯意，於95年8 月19日12時許，在臺北縣樹林市○○街崑崙
    公園停車場內，趁無人注意之際，以其所有之鑰匙1 支，竊
    取王春泉所有車牌號碼為FCO-808 號重型機車1 台，得手後
    供已代步之用，即騎乘該贓車至臺北縣蘆洲市，搭載不知情
    之女友林家妏欲外出用餐。另於95年8 月19日13時許，與林
    家妏2 人行經臺北縣中和市○○街117 號前，甲○○見車牌
    號碼為0025-DN 號之自用小貨車停放路旁無人看管，有機可
    趁，竟又起竊盜犯意，將上揭機車停放於該自用小貨車旁，
    留下不知情之林家妏在機車上等候後，下車徒手竊取賴政
    所持有，置於該自用小貨車車廂內之電鑽箱1 盒（內有電鑽
    、鑽頭及水平尺各1 支，價值約新臺幣6,000 元），得手後
    返回機車，將電鑽箱置於機車腳踏板上欲離去時，遭目擊之
    王皇昌喊阻並拉住機車置物架，再為經過之巡邏警員當場逮
    捕，並扣得甲○○所有供竊盜所用之前開機車鑰匙1 支。另
    於95年8 月31日下午2 時許，基於竊盜之犯意，在臺北縣中
    和市○○路557 號前，以其所有之鑰匙1 支，竊取曾治儒所
    有車牌號碼為GPF- 172號重型機車1 台，得手後供已代步之
    用。又基於施用海洛因之犯意，於95年9 月1 日上午9 時許
    ，在臺北縣中和市友人住處，以抽煙之方式施用第一級毒品
    海洛因1 次。嗣於95年9 月1 日11時50分許，騎乘上揭機車
    行經臺北縣板橋市○○路○ 段194 號前為警查獲，並當場扣
    得其所有供竊盜犯行所用之上揭鑰匙1 支，並經採尿送驗後
    呈嗎啡陽性反應，而查知上情。
二、案經臺北縣政府警察局新店分局報告臺灣臺北地方法院檢察
    署呈請臺灣高等法院檢察署檢察長令轉臺灣板橋地方法院檢
    察署、臺北縣政府警察局中和分局、土城分局移送臺灣板橋
    地方法院檢察署檢察官偵查起訴。本院於準備程序進行中，
    甲○○就被訴事實為有罪之陳述，經告知簡式審判程序之旨
    ，並聽取各當事人之意見後，本院合議庭裁定由受命法官獨
    任進行簡式審判程序。
    理  由
一、訊據被告甲○○就上揭犯罪事實於本院審理時坦承不諱，其
    二度經警查獲後採集尿液鑑驗結果，確呈嗎啡陽性反應，有
    臺灣檢驗科技股份有限公司濫用藥物尿液檢驗報告2 紙在卷
    可稽，至其竊盜犯行，與被害人王春泉、曾治儒、告訴人賴
    政於警詢中之證述及證人王皇昌、林家妏於警詢及偵查中
    之證言相符，並有臺北縣政府警察局中和分局扣押筆錄、扣
    押物品目錄表各1 份、贓物認領保管單2 紙、現場照片11幀
    及土城分局扣押筆錄、扣押物品目錄表各1 份、車輛竊盜失
    竊資料個別查詢報表1 份、機車照片6 幀在卷可稽，另有扣
    案之機車鑰匙2 支可資證明，足認被告上揭自白與事實相符
    ，堪予採信。又被告前於93年間因施用毒品案件，經本院以
    93 年 度毒聲字第809 號裁定送觀察、勒戒後，認有繼續施
    用毒品之傾向經本院以93年度毒聲字第1584號裁定施以強制
    戒治1 年，嗣於94年6 月13日停止戒治出所，同年9 月28日
    期滿執行完畢，有臺灣高等法院被告前案紀錄表1 份附卷可
    按，其於5 年內再犯毒品危害防制條例第10條之罪，與毒品
    危害防制條例第23條第2 項之起訴條件符合。本案事證明確
    ，被告犯行洵堪認定，自應依法論科。
二、核被告所為，係犯毒品危害防制條例第10條第1 項之施用第
    一級毒品罪（二次）、刑法第320 條第1 項之普通竊盜罪（
    三次）。其於施用前後持有第一級毒品海洛因之低度行為，
    應分別為施用之高度行為所吸收，均不另論罪。被告所犯上
    開5 罪，犯意個別、行為互殊，應分論併罰。爰分別審酌被
    告在觀察、勒戒執行完畢後未久即復犯施用毒品罪，顯然先
    前所施之保安處分之執行未收矯治、警惕之效，不思以正途
    獲取財物，屢次隨機竊取他人所有之財物，造成被害人財產
    損失及不便，顯然缺乏尊重他人財產權之觀念，嚴重妨害治
    安，並致人人自危，惡性非輕，嗣後逃匿，經本院通緝數年
    後到案，顯然仍存僥倖心理，被告既無確實戒毒之決心，且
    屢經查獲猶為施用毒品、行竊犯行，顯示相當反社會惡性，
    自應施以相當之刑罰，以期收教化及社會防衛之功能，兼衡
    其於通緝到案後在本院審理時自知事證明確，未再多為無謂
    辯解而坦承犯行，且其施用毒品犯行所生危害，主要以自戕
    身心健康為主，對於他人生命、身體、財產等法益，尚未查
    得重大直接危害等一切情狀，各量處如主文所示之刑，以示
    懲儆，並依修正前刑法第五十一條第五款之規定（被告於95
    年6 月13日凌晨3 時許施用毒品行為後，刑法業於94年2 月
    2 日經總統以華總一義字第○九四○○○一四九○一號令修
    正公布，並於95年7 月1 日施行〈下稱新刑法，修正前刑法
    下稱舊刑法〉，刑法施行法第1 條之1 亦於95年6 月14日經
    總統以華總一義字第○九五○○○八五一八一號令公布施行
    ，參酌最高法院95年5 月23日刑事庭第八次會議決議，新刑
    法第2 條第1 項之規定，係規範行為後法律變更所生新舊法
    律比較適用之準據法，於新刑法施行後，應適用新刑法第2
    條第1 項之規定，為「從舊從輕」之比較。另於比較時應就
    罪刑有關之共犯、未遂犯、想像競合犯、牽連犯、連續犯、
    結合犯，以及累犯加重、自首減輕暨其他法定加減原因（如
    身分加減）與加減比例等一切情形，本於統一性及整體性原
    則，綜其全部罪刑之結果而為比較。新刑法第51條第5 款有
    關數罪併罰定應執行之規定：「宣告多數有期徒刑者，於各
    刑中之最長期以上，各刑合併之刑期以下，定其刑期。但不
    得逾三十年。」，舊刑法則規定：「宣告多數有期徒刑者，
    於各刑中之最長期以上，各刑合併之刑期以下，定其刑期。
    但不得逾二十年。」是比較修正前後之規定，自以行為時即
    修正前之規定，較有利於被告。因之，經綜其全部罪刑之結
    果而為比較，以舊刑法有利於被告，應一體適用舊刑法之規
    定，最高法院九十五年五月二十三日第八次刑事庭會議第五
    之（一）項後段結論參照），定其應執行之刑。末查被告本
    案犯罪之時間均在96年4 月24日以前，惟被告上開案件均經
    本院在96年5 月30日前發佈通緝，係在中華民國96年罪犯減
    刑條例96年7 月16日施行前通緝，而未於96年12月31日以前
    自動歸案接受審判，依同條例第5 條規定不得減刑，附此敘
    明。
三、扣案之海洛因殘渣袋1 只內之殘渣（量微無法秤重），被告
    自承係施用該原置於該殘渣袋內之毒品而致尿液呈嗎啡陽性
    反應（99年4 月23日準備程序筆錄），是該殘渣袋內之殘渣
    係第一級毒品海洛因應可認定。從而海洛因殘渣袋1 只內之
    第一級毒品海洛因殘渣（量微無法秤重）為本案查獲之毒品
    ，又被告自承上開毒品為其所有供己施用之物，應依毒品危
    害防制條例第18條第1 項規定諭知沒收銷燬。扣案之海洛因
    殘渣袋1 只外包裝袋部分（最高法院96年度臺上字第5551號
    判決參照）、注射針筒2 支、吸管（分裝鏟）1 支，均為被
    告所有，供其施用海洛因所使用之物，扣案之機車鑰匙2 支
    ，為被告所有，供行竊機車所用之物，業據其供承在卷，爰
    依刑法第38條第1 項第2 款之規定，各於主文項下併予宣告
    沒收。
四、至臺灣板橋地方法院檢察署檢察官95年度毒偵字第7451號移
    送併辦意旨，固認為被告於95年8 月19日為警採尿前回溯26
    小時內施用第一級毒品犯行，與本案有「包括一罪」關係，
    然被告於95年8 月19日經警查獲之犯行，顯與本案前經論罪
    科刑部分並無時間、空間之密接性，被告於歷次經警查獲後
    ，亦無從預知再次釋放之時間而持續犯意，自無從概括認為
    被告數度經警查獲，均屬單一犯行之一罪關係，否則亦與94
    年刑法修正時，特予刪除連續犯規定之立法意旨相悖。是併
    案部分與本案並無何包括一罪之關係，既未經起訴，本院自
    無從併予審論，自應將此部分退由檢察官另行處理，附此敘
    明。
據上論斷，應依刑事訴訟法第273 之1 第1 項、第299 條第1 項
前段，r品危害防制條例第10條第1 項、第18條第1 項、第23條
第2 項，刑法第2 條第1 項前段、第11條前段、第320 條第1 項
、（修正前）第51條第5 款、第38條第1 項第2 款、刑法施行法
第1 條之1 ，判決如主文。
本案經檢察官楊承翰到庭執行職務。
中    華    民    國    99    年    5     月    14    日
                  刑事第三庭  法  官  王偉光
上列正本證明與原本無異。
如不服本判決，應於送達後10日內敘明上訴理由，向本院提出上
訴狀，上訴於本院第二審合議庭 (應附繕本) 。其未敘述上訴理
由者，應於上訴期間屆滿後20日內向本院補提理由書「切勿逕送
上級法院」。
                              書記官  陳宥伶
中    華    民    國    99    年    5     月    14    日
附錄本案論罪科刑法條全文：
毒品危害防制條例第10條：
施用第一級毒品者，處六月以上五年以下有期徒刑。
施用第二級毒品者，處三年以下有期徒刑。
中華民國刑法第320條
（普通竊盜罪、竊佔罪）
意圖為自己或第三人不法之所有，而竊取他人之動產者，為竊盜
罪，處5  年以下有期徒刑、拘役或 5 百元以下罰金。
意圖為自己或第三人不法之利益，而竊佔他人之不動產者，依前
項之規定處斷。
前二項之未遂犯罰之。

司法院資訊處製作；財團法人民間司法改革基金會備份。
